【裁判字號】    98,上訴,866
【裁判日期】    980521
【裁判案由】    毒品危害防制條例
【裁判全文】
臺灣高等法院刑事判決                 98年度上訴字第866號
上  訴  人  臺灣板橋地方法院檢察署檢察官
上  訴  人
即  被  告  甲○○
                    （
指定辯護人  公設辯護人乙○○
被      告  丙○○
選任辯護人  黃重鋼律師
            林上鈞律師
            林詠嵐律師
上列上訴人因被告等違反毒品危害防制條例等案件，不服臺灣板
橋地方法院96年度訴字第4677號，中華民國97年12月31日第一審
判決（起訴案號：臺灣板橋地方法院檢察署95年度偵字第22642
號），提起上訴，本院判決如下：
    主  文
原判決關於甲○○共同販賣第二級毒品未遂暨定執行刑部分，及
丙○○部分均撤銷。
甲○○、丙○○共同販賣第二級毒品，未遂，甲○○處有期徒刑
參年捌月；丙○○處有期徒刑肆年。扣案之毒品安非他命淨重拾
點玖公克沒收銷燬，盛裝上開毒品安非他命之包裝袋壹只沒收
。
    事  實
一、丙○○、甲○○均明知安非他命，係毒品危害防制條例所列
    之第二級毒品，依法不得販賣，二人竟基於共同販賣第二級
    毒品安非他命之而營利之犯意聯絡，於民國（下同）95年9
    月26日下午5時30分許，因丙○○持劉正仁所有之
    0000000000號行動電話接獲丁○○欲購買第二級毒品安非他
    命之電話，嗣商妥約定買賣價金為新臺幣（下同）58,000元
    ，交貨地點在臺北縣板橋市林家花園後，丙○○即將安非他
    命1包（毛重14.69公克；淨重13.9公克）置於七星香煙盒中
    ，並指示甲○○將上開內有安非他命1包之七星香煙盒送至
    約定地點交付予丁○○，而以此方式販賣第二級毒品安非他
    命與丁○○，丙○○並承諾於交貨後給予甲○○500元之代
    價資為報酬。嗣於同日18時10分許，在臺北縣板橋市○○路
    與西門街口，甲○○與丁○○甫見面，尚未交付毒品之際，
    即為巡邏之警察見其二人形跡可疑而上前盤查，甲○○見狀
    即將上開裝有第二級毒品安非他命之七星香煙盒隨手丟棄於
    路旁，並與丁○○同為逃逸，因而交易未果。惟甲○○、丁○○2人嗣仍經警追捕查獲，並當場查扣得藏置在該香煙盒
    內之毒品甲基安非他命1包（淨重13.9公克），因而查悉上
    情。
二、案經臺北縣政府警察局海山分局報請臺灣板橋地方法院檢察
    署檢察官偵查起訴。
    理  由
壹、程序部分：
一、上訴範圍：
    本件被告甲○○經原審判處持有第一級毒品，有期徒刑4月
    ，減為有期徒刑2月；共同販賣第二級毒品未遂，有期徒刑4
    年；應執行有期徒刑4年1月；被告丙○○被訴意圖販賣而持
    有第一級毒品、第二級毒品部分以及共同販賣第二級毒品未
    遂部分，均無罪。被告甲○○因不服原判決提起全部上訴，
    嗣於本院98年3月17日準備程序中，改稱其僅對原判決關於
    共同販賣第二級毒品未遂部分上訴，撤回持有第一級毒品部
    分，並當庭書立撤回上訴聲請書一紙（見本院卷第57頁），
    是被告甲○○上訴部分為原判決關於共同販賣第二級毒品未
    遂罪部份；另檢察官上訴意旨僅係對於原判決關於被告丙○○被訴共同販賣第二級毒品未遂認定無罪部分不服提起上訴
    ，而關於被告丙○○被訴意圖販賣而持有第一級毒品、第二
    級毒品部分則均未提起上訴（見本院卷第14頁正、反面），
    是本案上訴範圍僅被告甲○○、丙○○被訴共同販賣第二級
    毒品未遂部分，合先敘明。
二、證據能力部分：
（一）按被告以外之人於審判外之言詞或書面陳述，除法律有規
      定者外，不得作為證據；被告以外之人於檢察事務官、司
      法警察官或司法警察調查中所為之陳述，與審判中不符時
      ，其先前之陳述具有較可信之特別情況，且為證明犯罪事
      實存否所必要者，得為證據，刑事訴訟法第159條第1項、
      第159條之2分別定有明文。又刑事訴訟法第159條之2所謂
      「經證明具有可信之特別情況」，應依陳述人於陳述時之
      「外部情況」是否具有可信性決定之，所謂「外部情況」
      係指就詢問有無出於不正方法、陳述是否出於非任意性、
      有無違反法定障礙事由期間不得詢問及禁止夜間詢問之規
      定、詢問時是否踐行應先告知義務、警詢筆錄所載與錄音
      或錄影內容是否相符等情，且必須依據陳述人之觀察、記
      憶、表達是否正確、陳述人有無虛偽陳述之動機，及對照
      同一待證事項之其他經過詰問證人之證述是否相同，有無
      矛盾之處而加以綜合決定（最高法院94年度台上字第1653
      號判決意旨參照）。
（二）本件之證人甲○○、丁○○於警詢中所為證述雖均亦屬傳
      聞證據，惟該警詢過程亦查無違法取證之瑕疵存在，且原
      審審理中業已傳喚上開證人到庭以證人身分作證，並准許
      被告丙○○之辯護人對於證人甲○○、丁○○當庭及先前
      陳述進行詰問，此有原審審判筆錄在卷可考（分見原審97
      年8月26日、11月18日審判筆錄）。即已賦予被告丙○○
      對於證人甲○○、丁○○對質詰問機會，因之，參諸刑事
      訴訟法159條規定之立法意旨原即在保障被告之對質詰問
      權以觀，上開證人於審判外之警詢中所為之證述既已經被
      告丙○○之辯護人於原審審理中經交互詰問予以核實，則
      上開證人於審判外陳述與審判中之證述意旨相符之部分，
      其屬傳聞證據之瑕疵，應已治癒，業可認非屬傳聞，而已
      無依該條規定排除之必要。至證人甲○○、丁○○警詢中
      所述與審判中不符之部分，因渠等於警詢中之證述，係於
      距案發時刻較近之所為，於案發後密接時間接受員警詢問
      時，較無暇斟酌利害關係而為不實陳述、亦無餘裕相互勾
      串而為迴護之詞，且證人甲○○與被告丙○○係男女朋友
      （見原審卷第153頁、本院98年5月7日審判筆錄第2頁），
      並受被告丙○○之託交付毒品與他人；證人丁○○係向被
      告丙○○購毒之人，2人關於警詢時購毒之交易經過證述
      綦詳，均與被告丙○○無舊怨仇隙，衡情應無為此損人不
      利己之愚行，而具有較可信之特別情況，是證人甲○○、
      丁○○於警詢中所述與審判中不符之部分，依刑事訴訟法
      第159條之2規定，亦應有證據能力。
（三）本件認定被告等犯罪事實之證據，除上開情形外，其餘證
      據資料之證據能力，檢察官、被告及辯護人於本件言詞辯
      論終結前均未聲明異議，依刑事訴訟法第159條之5規定，
      均有證據能力，亦此敘明。
貳、認定犯罪事實所憑之證據及理由：
一、被告甲○○、丙○○之辯解：
（一）訊據被告甲○○固不否認有於上開時地為警查獲扣得準備
      交付丁○○之第二級毒品安非他命1包之事實，惟矢口否
      認有販賣第二級毒品之犯行，並辯稱：伊係去向丙○○購
      買安非他命，並幫她東西，要離開時，因丁○○打電話向
      丙○○買一包安非他命，丙○○就順便叫伊拿去給丁○○
      ，她說丁○○在夢綺旅館對面之林家花園門口等，伊一下
      樓就被警查獲，伊並無販賣毒品云云。辯護人亦為被告甲○○辯解：本件販賣毒品交易之重要內容，已由丙○○與
      丁○○合意談定，被告甲○○並非買賣當事人，僅係於丁○○向丙○○購毒後，順道代為將毒品交予丁○○，無證
      據足認被告甲○○與丙○○間，有販賣毒品之主觀犯意聯
      絡，而500元是幫丙○○搬家的報酬云云。
（二）被告丙○○經本院合法傳喚，而未於審理中到庭，惟訊據
      被告丙○○於原審審理中及於本院準備程序中，均矢口否
      認有販賣第二級毒品安非他命之犯行，並辯稱：伊跟甲○○是朋友關係，伊以前有施用過毒品，但沒有販賣毒品，
      亦無意圖販賣而持有本件扣案之毒品云云。其辯護人亦為
      被告丙○○之利益辯稱：公訴意旨指稱被告丙○○與丁○○聯繫毒品交易之0000000000號行動電話門號，其申請使
      用人係劉正仁，並非被告丙○○，且公訴意旨援證之通聯
      紀錄，並無對話內容，故並無證據足證該門號係被告丙○○所使用與丁○○聯絡之門號，又丁○○於偵審證稱其曾
      向女子「小貞」購毒，與被告丙○○之姓名有重複之處，
      然丁○○於原審已證稱其與被告丙○○素不相識，自不得
      僅以被告姓名尾字相同即率爾推測「小貞」即為被告丙○○云云。
二、然查：
（一）被告甲○○部分：
    1.被告甲○○於上揭時、地，為賺取報酬，而受託將被告丙○○與丁○○間交易購買之第二級毒品安非他命1包，攜
      持至約定交付地點，欲交給購毒之丁○○，並收取價款，
      惟因遇警盤查查扣得上開第二級毒品安非他命而未果之犯
      罪事實，已據被告甲○○於警詢、偵查中、原審及本院審
      理時供認甚明（見偵查卷第6至8頁、第183至184頁、第
      210頁、原審卷第197頁、本院98年3月17日準備程序筆錄
      第2頁、98年4月16日審判筆錄第2頁、98年5月7日審判筆
      錄第3至5頁）；此部分亦經證人丁○○於警詢、偵查中及
      原審審理時亦均證稱：伊係與「小貞」聯絡好要以58,000
      元購買毒品安非他命15公克，在相約地點剛與甲○○會合
      後即為警查獲等語明確（見偵查卷第13頁、第185至186頁
      、原審第202至206頁）；另被告甲○○與丁○○於上開時
      地正欲交付購買之毒品時，即為警查獲，並扣得上開交易
      之第二級毒品安非他命1包之事實，亦據證人即查獲警員
      己○○、戊○○於偵查中及原審審理時證述屬實（見偵查
      卷第215至217頁、原審卷第120至129頁），此外並有臺北
      縣政府警察局海山分局搜索、扣押筆錄、查獲現場照片、
      臺灣檢驗科技股份有限公司出具之查獲毒品檢驗報告在卷
      、暨為警當場查扣之藏置在該香煙盒內之第二級毒品安非
      他命1包（淨重13.9公克）扣案可資佐證。
    2.被告甲○○及其辯護人雖上開辯稱上開意旨云云，然查被
      告甲○○自承知其所要持交之物係毒品安非他命，且係要
      交付給購毒之人丁○○（見偵查卷第6至7頁、第183頁、
      本院98年4月16日審判筆錄第2頁、98年5月7日審判筆錄第
      3至5頁），完成後復有報酬可獲等情（見偵查卷第7頁、
      第184頁、第210頁、第211頁）；足見被告甲○○上開持
      交毒品之行為，不僅已有參與販賣毒品之構成要件行為，
      且從其明知係他人購買之毒品，為圖謀報酬，仍持交購毒
      之人，亦難謂其無參與販賣毒品之主觀犯意聯絡，而僅止
      於幫助行為，是被告甲○○及辯護人上開所辯，均不足為
      被告甲○○有利之認定，而不足採信。
    3.另查，販賣第二級毒品安非他命係政府嚴予查緝之違法行
      為，非可公然為之，不論是瓶裝或紙包之毒品，均可任意
      分裝或增減其分量，而每次買賣之價量，亦隨時隨雙方關
      係之深淺、當時之資力、需求程度及對行情之認知等因素
      ，機動的調整，被告可依買受人之需求按原包裝賣出或再
      分裝為小包出售，則無論以原包裝賣出或分裝後再行出賣
      之每包售價，均可因賺取價差而牟得利益，至為昭然。又
      安非他命之價格非低、取得不易，且為政府嚴予查緝之犯
      罪，凡為販賣之不法勾當者，苟無利可圖，應無甘冒被查
      緝法辦重刑之危險，平白無端義務為該買賣之工作，而被
      告甲○○與丁○○間並非故親至交，苟無利得，豈會甘冒
      重刑之風險，將淨重13.9公克之第二級毒品安非他命交付
      之？是被告甲○○取自被告丙○○販入安非他命之價格必
      較其售出之價格低廉，而有從中賺取買賣差價牟利之意圖
      及事實，當屬合理之認定。
    4.綜上所述，本件被告甲○○此部分犯行之事證亦已臻明確
      ，上開犯行亦堪認定，應予依法論科。
（二）被告丙○○部分：
    1.被告甲○○於警詢中、偵查中、原審及本院審理中均證稱
      ：被告丙○○委託伊於上揭時、地交付本件上開查扣之第
      二級毒品安非他命1包給欲購毒之丁○○，惟因遇警盤查
      致未為交付等語（見偵查卷第6至8頁、第183至184頁、第
      210至211頁、原審卷第197頁、本院98年3月17日準備程序
      筆錄第2頁、98年4月16日審判筆錄第2至3頁、98年5月7日
      審判筆錄第3至5頁），而證人丁○○於警詢、偵查及原審
      審理中亦為相同之證稱，並證稱：伊與「小貞」以電話聯
      絡約好以58,000元購買本件上開查扣之毒品安非他命（見
      偵查卷第13頁、第185至186頁、原審第202至206頁）等語
      明確。互核被告甲○○、證人丁○○2人上開關於證人丁○○向被告丙○○購毒交易經過之證述，尚無不一致之情
      形。又被告甲○○證稱被告丙○○於95年9月26日下午在
      西門街的綺夢旅館內交付本件上開扣得第二級毒品安非他
      命，並叫其轉交丁○○等語（見本院98年5月7日審判筆錄
      第3至4頁），且被告丙○○亦自承其確有於上開時、地與
      被告甲○○一同休息（見原審卷第154頁），而被告甲○○、丙○○2人在原審97年8月26日審理時互為證人，被告
      丙○○對於被告甲○○稱「丙○○叫伊拿毒品給丁○○」
      一事，並無爭執（見原審卷162頁），顯見被告甲○○、
      丙○○2人並無嫌隙，即被告甲○○無誣陷被告丙○○之
      動機與必要。再衡諸日常生活經驗，一般人持用之行動電
      話門號，而以他人名義申請者，事所常有，況販毒者為免
      遭查緝，更常以他人所有之行動電話號碼做為毒品交易之
      聯絡號碼，是被告丙○○以劉正仁所有之0000000000號與
      證人丁○○聯絡交易第二級毒品安非他命之時間、地點、
      數量、價格等，並無違常；又被告甲○○供稱其與被告丙○○聯絡之行動電話門號為0000000000號（見偵查卷第7
      頁），而被告丙○○亦承認其先前是用朋友之行動電話，
      足證被告丙○○確有以行動電話0000000000號與證人丁○○約定以58,000元之價格販賣第二級毒品安非他命15公克
      與證人丁○○之犯罪事實。
    2.至證人丁○○於原審審理中陳稱「警詢內容中指認丙○○
      的部分」不實在，伊講的是「小貞」等語，惟證人丁○○
      於警詢之錄音，業經檢察官於偵查中勘驗結果認並無強暴
      、脅迫等情，警詢內容亦與錄音大致相符，並無不法之情
      ，此有臺灣板橋地方法院檢察署勘驗筆錄附於偵查卷（見
      偵查卷第95至96頁）可稽；再參酌證人丁○○證稱其第一
      次打電話給被告丙○○拿安非他命（見偵查卷第14頁、第
      185頁、原審卷第202頁），且交付第二級毒品安非他命與
      證人丁○○之人係被告甲○○，則證人丁○○自始未曾見
      過被告丙○○，無從指認之；況依一般生活經驗，販毒者
      與購買者對話時，尤其是在不熟悉對方為何人之情況下，
      販毒者與購買者絕不可能告知對方自己真正之姓名，僅要
      求對方稱自己之綽號或小名，本件證人丁○○亦一再證稱
      其與「小貞」以電話聯絡購買第二級毒品安非他命，而被
      告丙○○之姓名末字為「貞」，而以國人稱小名之習慣，
      多數以「小」字加在名字末字前，且被告甲○○亦結證稱
      「小貞」就是被告丙○○（見本院98年5月7日審判筆錄第
      3 頁）。再參以上述被告丙○○亦自承其確有於上開時、
      地與被告甲○○一同休息（見原審卷第154頁），而被告
      甲○○、丙○○2人在原審97年8月26日審理時互為證人，
      被告丙○○對於被告甲○○稱「丙○○叫伊拿毒品給丁○○」一事，亦無爭執（見原審卷162頁）等諸多情節，於
      法應可認證人丁○○所稱之「小貞」即被告丙○○，要無
      疑義。
    3.另查，販賣第二級毒品安非他命係政府嚴予查緝之違法行
      為，非可公然為之，不論是瓶裝或紙包之毒品，均可任意
      分裝或增減其分量，而每次買賣之價量，亦隨時隨雙方關
      係之深淺、當時之資力、需求程度及對行情之認知等因素
      ，機動的調整，被告可依買受人之需求按原包裝賣出或再
      分裝為小包出售，則無論以原包裝賣出或分裝後再行出賣
      之每包售價，均可因賺取價差而牟得利益，至為昭然。又
      安非他命之價格非低、取得不易，且為政府嚴予查緝之犯
      罪，凡為販賣之不法勾當者，苟無利可圖，應無甘冒被查
      緝法辦重刑之危險，平白無端義務為該買賣之工作，而被
      告丙○○與丁○○間並非故親至交，苟無利得，豈會甘冒
      重刑之風險，將淨重13.9公克之第二級毒品安非他命委託
      被告甲○○交付之？是被告丙○○販入安非他命之價格必
      較售出之價格低廉，而有從中賺取買賣差價牟利之意圖及
      事實，當屬合理之認定。
    4.綜上所述，本件被告丙○○此部分犯行之事證亦已臻明確
      ，上開犯行亦堪認定，應予依法論科。
參、論罪科刑及對原審之評價：
一、核本件被告甲○○、丙○○2人上開所為，分別係犯毒品危
    害防制條例第4條第6項、第2項之販賣第二級毒品未遂罪。
    被告甲○○、丙○○2人間，就上開所犯販賣第二級毒品罪
    ，有犯意聯絡及行為分擔，為共同正犯。再其上開所犯販賣
    第二級毒品罪，已著手於販毒犯罪行為之實行而不遂，為未
    遂犯，衡其所犯情節，爰按既遂犯之刑減輕之。
二、原審以被告甲○○事證明確，而予論科，固非無見；惟查本
    件販賣第二級毒品安非他命予證人丁○○之事，係被告甲○○、丙○○二人共同為之，原審未就卷內證據資料詳予勾稽
    ，即遽認被告丙○○無販賣毒品予證人丁○○之行為，顯有
    可議；另查，被告甲○○本件所為係受被告丙○○之託交付
    毒品予證人丁○○而賺取報酬，其犯罪行為之情節顯較被告
    丙○○為輕，原審亦未審酌此情，亦有未洽。被告甲○○上
    訴意旨否認此部分犯罪，雖無理由，而檢察官上訴意旨，執
    此指摘原判決此部分不當，為有理由，自應由本院將原判決
    關於被告甲○○販賣第二級毒品未遂罪暨定執行刑部分，及
    被告丙○○被訴共同販賣第二級毒品安非他命無罪之部分均
    撤銷。爰審酌被告甲○○、丙○○2人視政府反毒政策及宣
    導如無物，意圖營利而販賣第二級毒品安非他命，提供安非
    他命供他人施用，影響所及，非僅他人之生命、身體將可能
    受其侵害，社會、國家之法益亦不能免，為害之鉅，當非個
    人一己之生命、身體法益所可比擬，自應嚴厲規範，嗣被告
    甲○○、丙○○2人於法院審理中均飾詞圖卸其責，所為應
    受有相當程度之刑事非難及甲○○祇是受託交付商品，丙○○居主導地位等一切情狀，各量處如主文第2項所示之刑，
    以示懲儆。
肆、沒收之諭知：
    扣案之毒品安非他命淨重13.9公克，係查獲之毒品，依法不
    問屬於犯人與否，應依毒品危害防制條例第18條1項前段規
    定，宣告沒收銷燬；又盛裝上開安非他命之包裝袋1只，分
    別係被告甲○○、丙○○2人共同所有或持有供販賣毒品罪
    所用之物，應依同法第19條第1項規定併予宣告沒收。
伍、被告丙○○經經本院合法傳喚，而未到庭，爰不待其陳述，
    逕行判決，亦此敘明。
據上論斷，應依刑事訴訟法第369條第1項前段、第364條、第371
條、第299條第1項前段，毒品危害防制條例第4條第2項、第6項
、第18條1項前段、第19條第1項、刑法第11條前段、第28條，判
決如主文。
本案經檢察官王金聰到庭執行職務。
中    華    民    國    98    年    5     月    21    日
                  刑事第二十庭審判長法  官  楊貴雄
                                    法  官  高愈杰
                                    法  官  林銓正
以上正本證明與原本無異。
如不服本判決，應於收受送達後10日內向本院提出上訴書狀，其
未敘述上訴之理由者並得於提起上訴後10日內向本院補提理由書
（均須按他造當事人之人數附繕本）「切勿逕送上級法院」。
                                    書記官  張淨
中    華    民    國    98    年    5     月    21    日
附錄：本案論罪科刑法條全文
毒品危害防制條例第4條
製造、運輸、販賣第一級毒品者，處死刑或無期徒刑；處無期徒
刑者，得併科新臺幣 1 千萬元以下罰金。
製造、運輸、販賣第二級毒品者，處無期徒刑或 7 年以上有期徒
刑，得併科新臺幣 7 百萬元以下罰金。
製造、運輸、販賣第三級毒品者，處 5 年以上有期徒刑，得併科
新臺幣 5 百萬元以下罰金。
製造、運輸、販賣第四級毒品者，處 3 年以上 10 年以下有期徒
刑，得併科新臺幣 3 百萬元以下罰金。
製造、運輸、販賣專供製造或施用毒品之器具者，處 1 年以上 7
年以下有期徒刑，得併科新臺幣 1 百萬元以下罰金。
前五項之未遂犯罰之。
毒品危害防制條例第18條
查獲之第一、二級毒品及專供製造或施用第一、二級毒品之器具
，不問屬於犯人與否，均沒收銷燬之；查獲之第三、四級毒品及
製造或施用毒品之器具，無正當理由而擅自持有者，均沒入銷燬
之。但合於醫藥、研究或訓練之用者，得不予銷燬。
前項合於醫藥、研究或訓練用毒品或器具之管理辦法，由法務部
會同行政院衛生署定之。
毒品危害防制條例第19條
犯第 4 條至第 9 條、第 12 條、第 13 條或第 14 條第 1 項、
第2項之罪者，其供犯罪所用或因犯罪所得之財物，均沒收之，
如全部或一部不能沒收時，追徵其價額或以其財產抵償之。
為保全前項價額之追徵或以財產抵償，得於必要範圍內扣押其財
產。
犯第 4 條之罪所使用之水、陸、空交通工具沒收之。


司法院資訊處製作；財團法人民間司法改革基金會備份。
